【裁判字號】    90,交聲,283
【裁判日期】    900524
【裁判案由】    聲明異議
【裁判全文】
臺灣高雄地方法院交通事件裁定                      九十年度交聲字第二八三號
    異  議  人  甲○○
    受處分人
    原處分機關  高雄市政府警察局
右列受處分人因違反道路交通管理處罰條例案件，對於高雄市交通事件裁決所九十年
四月二十四日所為之處分 (原處分：高市建裁字第二七○○號），聲明異議，本院裁
定如左：
    主  文
原處分撤銷。
甲○○不罰。
    理  由
一、原處分機關係以異議人即受處分人甲○○，於九十年二月八日，駕駛ＸＯ＿四二
    八九號自小客車在高雄市○○路第一四八號前計次收費停車場，逾時停車不依規
    定繳費，為高雄市停車管理處查獲，於九十年三月七日以高市警交大相字第ＢＲ
    0000000號舉發違反道路交通管理事件通知單逕行舉發後，於補費期限七
    日內仍未繳費復經高雄市交通事件裁決所查證屬實，因依道路交通管理處罰條例
    第五十六條第一項第十款，裁處罰鍰新台幣（下同）六百元。
二、經查，受處分人甲○○固不否認於上開時地停車未繳費之事實，惟堅決否認有不
    依規定繳費之事實，辯稱：伊並未見任何繳費通知，無從繳費等語。按法院受理
    有關交通事件，準用刑事訴訟法之規定，道路交通管理處罰條例第八十九條定有
    明文；而犯罪事實應依證據認定之，無證據不得推定其犯罪事實，刑事訴訟法第
    一百五十四條亦定有明文。又按汽車駕駛人在道路收費停車處所停車，不依規定
    繳費者，依道路交通管理處罰條例第五十六條第一項第十款規定，應處新台幣六
    百元以上一千二百元以下罰鍰。查行政機關規劃各道路收費停車路段時，於道路
    兩端豎立收費停車路段告示牌，乃公物提供公用之意思表示，屬於行政處分，依
    行政程序法第一百條第二項之規定，於公告時即生送達之效力。至使用人依公物
    之利用關係使用該等公物，因而獲得利益，行政機關本得依行政裁量收取使用規
    費，惟具體使用規費之請求，仍應另行合法送達各該使用人；若收受送達而不依
    規定繳納者，依法得科以行政罰，經查：
  (一)受處分人上揭車輛確曾於右揭時、地停車之事實，業據高雄市停車管理處掣單舉
    發，受處分人亦不否認有上揭停車之事實。
  (二)查高雄市停車管理處或各地方停車主管機關，依停車場法第三十一條規定，訂定
    差別之停車費率，向公有（含路邊及公有路外公共停車場）收費停車場之使用人
    收費，其使用關係應認係公法上之營造物利用關係。又於高雄市之計次停車當時
    未繳費，由停車場管理員開具停車補費通知單逾七日未補繳者，即應由高雄市停
    車管理處掣發違反道路交通管理事件通知單，送裁決單位處理（參見高雄市公共
    停車場管理辦法第十六條路邊停車場停車費不依規定繳納者，依道路交通管理處
    罰條例第五十六條第一項第十款規定處罰並追繳之。）然掣單舉發違反道路交通
    管理事件之行政處分，必先符合上揭要件，即公有收費停車場管理員停車補費通
    知單或停車逾時補繳通知單，必已到達相對人始生通知之效力，倘該通知單未經
    合法送達停車場使用人，則雖其逾期未予補繳停車費，仍難認停車場使用人係「
    不依規定繳費」，即不得以其違反道路交通管理處罰條例第五十六條第一項第十
    款之「汽車駕駛人在道路收費停車處所停車，不依規定繳費」予以裁罰。
  (三)以高雄市○○路邊停車收費方法，因限於電子停車收費器之未普遍裝設，或多有
    故障，故絕大多數之路邊停車收費，均須以人工方式，由管理員以手抄寫車號及
    停車時間於停車繳費通知單後，將該張停車繳費通知單證明聯夾於汽車之擋風玻
    璃上雨刷下。但停車補費通知單或停車逾時補繳通知單得夾置該車擋風玻璃上之
    雨刷下是否即屬完成送達？本院遍觀台灣省公有停車場管理辦法、高雄市公共停
    車場管理辦法、台北市公有收費停車場工作規則等，均無明文可以此為合法送達
    生效之方式。而使停車之駕駛人得以知悉其應繳若干之停車費，此種通知人民繳
    納停車費之方式，就行政機關而言固極為便利，惟該停車場管理員既未曾將上揭
    通知單交付或告知駕駛人，即無法認定該繳費通知單已生送達之效力。蓋繳費通
    知單夾於汽車之雨刷上，而斯時汽車又停放於路邊，實無法於訴訟上可以確定當
    車主回到其停車處所時，其一定可以看到該張繳費單，蓋該張繳費單有可能因為
    風雨而遭吹落，更有甚者亦有可能為他人惡作劇所取走，此時停車之車主即不會
    看到該張繳費通知單，當然於有此種情況發生時，在「道德上」吾人固可要求汽
    車駕駛人應前往路邊之停車收費管理崗亭向管理員詢問其停車之處所適才有無管
    理員開立過繳費通知單，惟衡諸法律面及現實面探究此一問題，實均誠屬困難，
    先就法律層面而言，並無任何法律要求人民遇有上述情況應為如上述高道德標準
    之處置，另就現實層面而言，汽車駕駛人如何去正確找到管理其停車位置之崗亭
    ，縱其能發現正確之崗亭，以現行路邊巡場管理員人數之眾多及多數時間均在路
    邊巡場開單，且每位巡場員每日開單之路段均不同，又何能苛責駕駛人去找到開
    單之管理員？當然，原裁決機關故會謂如按照此一推論，豈不每位駕駛人均可執
    未收到繳費通知單為抗辯而拒繳停車費？惟如前所述，當夾於汽車雨刷上之繳費
    通知單有可能因為風雨吹落或為他人惡作劇取走致無法送達到駕駛人之訴訟上合
    理懷疑無法排除以前，又無任何積極證據可以證明當駕駛人回到停車位時，該張
    繳費單一定還在汽車之雨刷上，自不能遽認該張繳費通知單確已由駕駛人親自收
    受，現行桃園縣警察局交通隊及桃園縣公有路邊收費停車場管理所，均掣開「桃
    園縣公有路邊收費停車場逾時催（補）繳通知單，依補繳停車費通知單存根聯之
    車籍址郵寄送達通知車主，逾期未繳始再掣單舉發違反道路交通管理處罰條例第
    五十六條第一項第十款，此即完全符合行政處分之程序要件，應為高雄市停車管
    理處借鏡，附此敘明。（台灣高等法院九十年度交抗字亦同此見解）
  (四)從而，本件停車場管理處及管理員既未能證明已將停車繳費通知單送達駕駛人或
    汽車所有人，自難認受處分人係未依規定繳費，即受處分人未收受繳費或補費通
    知之送達或告知，縱其未於停車後七日繳費，仍應認與前揭道路交通管理處罰條
    例第五十六條第一項之處罰要件尚有不符，是原處分機關乃以受處分人有違反前
    揭道路交通管理處罰條例第五十六條第一項第十款規定之行為，裁處受處分人罰
    鍰新台幣六百元，即與上揭行政裁罰之要件不符，自應由高雄市停車管理處依上
    揭受處分人停車之事實，重行掣發繳費通知單送達受處分人，以憑繳費。綜上所
    述，原處分機關所認定受處分人有前開違反道路交通管理處罰條例之違規事實，
    於訴訟上並未有任何積極證據，足資證明受處分人於其停車位置，已受領該管理
    員夾置於汽車雨刷上之繳費通知單，既無積極證據足以證明受處分人已接獲該停
    車繳費通知單而猶有不依規定於期限內繳費之違規行為，受處分人辯稱其並未看
    到繳費通知單，故未繳費乙節，依前揭說明，及訴訟上之待證事實「倘有懷疑，
    則從被告之利益作解釋」之證據法則，應作成對受處分人有利之認定，原處分機
    關不察，遽對受處分人為前開裁決，即難認為允當，因認受處分人之異議為有理
    由，將原處分撤銷，改諭知受處分人不罰。
二、據上論斷，應依道路交通管理處罰條例第二十條裁定如主文。
中    華    民    國      九十      年      五      月      二十四      日
                                    臺灣高雄地方法院交通法庭
                                        法  官  簡  志  瑩
右正本證明與原本無異。
如不服本裁定，應於裁定送達後五日內，向本院提出抗告狀。
                                        書記官  林  宜  正
中    華    民    國      九十      年      五      月      二十五      日


司法院資訊處製作；財團法人民間司法改革基金會備份。
